臺灣士林地方法院民事判決  
110年度訴字第1081號
原      告  徐上淳  
訴訟代理人  吳啟瑞律師
被      告  僑府興建設有限公司

法定代理人  鄒衡孝  

被      告  五十甲廣告股份有限公司

法定代理人  張承志  


被      告  許立國  

上三人共同
訴訟代理人  江嘉芸律師
            陳文禹律師
上列當事人間請求損害賠償事件，本院於民國111年7月21日言詞
辯論終結，判決如下：
    主  文
原告之訴及假執行之聲請均駁回。
訴訟費用由原告負擔。
    事實及理由
一、依兩造間所簽立之胡適朗閱房屋買賣合約書（下稱系爭房屋
    合約）第28條、胡適朗閱土地買賣合約書第14條（下稱系爭
    土地合約，與系爭房屋合約合稱系爭買賣合約），約定如有
    爭議致涉訟時，雙方合意以房地所在地之法院為第一審管轄
    法院（見本院卷第40頁、第79頁）。而本件房地位在新北市
    汐止區，屬本院管轄區域，依上開合意管轄之約定，本院自
    有管轄權，合先敘明
二、原告起訴主張：伊於民國109年10月6日與被告僑府興建設有
    限公司（下稱僑府興公司）、被告五十甲廣告股份有限公司
    、許立國（下稱五十甲公司、許立國，與僑府興公司合稱被
    告）簽訂系爭房屋合約、系爭土地合約，約定購買坐落於新
    北市汐止區福興段1760號等地號土地之新建大樓（下稱系爭
    建案）編號B7棟7樓房屋、地下第2層21號停車位及其基地，
    買賣價款共計新臺幣（下同）1,120萬元，伊已給付訂金15
    萬元、簽約金153萬元予被告。嗣僑府興公司未依約於110年
    2月28日前取得使用執照，且逾期三個月仍未完工，遂依系
    爭房屋合約第23條、系爭土地合約第12條約定，請求被告給
    付以買賣價款15％計算之違約金即168萬元，惟被告竟拒絕給
    付，爰依系爭買賣合約之法律關係、民法第227條第1項及第
    544條規定，提起本件訴訟等語，並聲明：㈠被告應連帶給付
    原告168萬元，及自起訴狀繕本送達翌日起至清償日止，按
    週年利率5％計算之利息；㈡願供擔保請准宣告假執行。
三、被告則以：伊於簽約前已告知原告關於系爭建案之建造執照
    因第三人提起撤銷訴訟，且於第一審受有不利判決，現正上
    訴至最高行政法院之事，故原告已明瞭系爭房屋合約所載系
    爭建案取得使用執照日期僅為預估，且可能因訴訟狀況而有
    所延宕；其次，兩造於110年7月11日簽訂房屋買賣終止協議
    書（下稱系爭協議書），重新約定返還款項事宜，用以取代
    系爭房屋合約之法律關係，原告不得再依系爭買賣合約請求
    給付違約金；倘系爭買賣合約關於違約金之約定仍屬有效，
    原告尚未付清全部買賣價款，且系爭建案已於108年12月間
    完工並依法申請使用執照，然因建造執照核發涉及法律爭議
    涉訟，致伊無法如期取得使用執照及交屋，不能歸責於伊，
    原告不得請求違約金；又原告未能證明伊違反受任人義務，
    且原告業已受領退還之訂金及簽約金，並未受有損害；縱認
    原告請求有理由，惟伊已盡告知義務，使用執照及交屋之延
    宕又非可歸責，請求免為給付或予以酌減違約金等語，資為
    抗辯，並聲明：㈠原告之訴駁回；㈡如受不利判決，願供擔保
    請准免為假執行。
四、兩造不爭執事項（見本院卷第309頁）：
  ㈠原告於109年10月6日與僑府興公司簽訂系爭房屋合約，並與
    五十甲公司、許立國簽訂系爭土地合約，購買系爭建案編號
    B7棟7樓房屋、地下第2層21號停車位及其基地，買賣價款共
    計1,120萬元，原告已給付訂金15萬元、簽約金153萬元（本
    院卷第20頁至第86頁）。
  ㈡兩造於110年7月11日簽訂系爭協議書，被告並將訂金15萬元
    、簽約金153萬元退還予原告（本院卷第158頁、第212頁、
    第231頁）。
　㈢僑府興公司迄今仍未取得使用執照。
五、得心證之理由：
  ㈠原告不得依系爭買賣合約請求被告連帶給付168萬元
　⒈經查，兩造間系爭房屋合約第12條第1項前段約定：「本房屋
    之建築工程於簽訂本約時已取得建築執照並已開工，109年6
    月30日前完成主建物、附屬建物及使用執照所定之必要設施
    ，並於110年2月28日前取得使用執照，雙方同意以領取使用
    執照日期為完工日期」（見本院卷第29頁），第23條則約定
    違約處罰：「若賣方有…逾期三個月未完工…時，買方得主張
    解除本契約及與本契約有聯立關係之契約，買方有效解約時
    ，賣方除退還所收價款及遲延利息外，並應賠償本約買賣總
    價百分之十五之違約金」（見本院卷第39頁），而系爭土地
    合約第12條第1項亦約定：「本約土地上之房屋由買方另向
    僑府興公司價購，且本契約和買方與本公司簽訂之系爭房屋
    合約具有不可分之連帶關係，兩件契約互相關連，一方對任
    何一契約違約時，視為兩契約全部違約，對任何一契約之解
    除，效力均及於兩契約全部」（見本院卷第79頁），依照上
    開約定，可知兩造約明以僑府興公司領取使用執照日期為完
    工日期，並應於110年2月28日前取得，惟僑府興公司迄今仍
    未取得使用執照，為兩造所不爭執如前，均堪以認定。
　⒉然而，系爭房屋合約第12條第1項第2款亦明定：「領取使用
    執照日起三個月交屋，但有下列情事之一者，得順延其期間
    ：…二、因政府法令變更、鄰房建損或其他非可歸責於賣方
    之事由發生時，其影響期間」（見本院卷第29頁），是以，
    如肇因於不可歸責僑府興公司之事由，則完工交屋期間應予
    順延，亦難謂其應負違約之責任。而僑府興公司就系爭建案
    原本領有新北市政府工務局所核發之建造執照，嗣第三人以
    該建造執照違反建築技術規則設計施工編、水土保持法等規
    定，對新北市政府工務局提起第三人撤銷之行政訴訟，經臺
    灣高等行政法院以107年度訴字第204號判決認定違反水土保
    持法相關規定，並拒絕適用新北市政府工務局所主張行政院
    農業委員會103年7月4日農授水保字第1031862015號函關於
    「函釋停止適用前已受理案件，仍依各函釋規定辦理」部分
    ，進而撤銷系爭建案之建造執照等節，案經上訴最高行政法
    院，仍經該院以109年度上字第767號判決駁回上訴而告確定
    ，有該等判決可資為憑（見本院卷第258頁至第300頁），僑
    府興公司原先雖領有系爭建案之建造執照，然因第三人撤銷
    訴訟而遭撤銷在案，自無從接續申請使用執照，此一完工日
    期之延宕，實難歸咎於僑府興公司。何況，於原告簽立系爭
    買賣合約當日即109年10月6日，僑府興公司亦以書面向其表
    明：「本案胡適朗閱建案，鄰地住戶向新北市政府提出本案
    建造缺少水保資料以及坵塊圖。一、為維護公司及客戶權益
    ，僑府興公司已進行行政救濟程序，同時新北市政府目前要
    求本公司補件（坵塊圖、水保資料），本公司正在補件進行
    中，預計8月送出」，並經原告親自簽名（見本院卷第156頁
    ），殊難謂原告就系爭建案尚有糾紛爭訟一事毫不知悉。從
    而，系爭建案不能取得使用執照一事，既無法歸責於僑府興
    公司，揆諸前開約定，原告自不得依照系爭買賣合約請求被
    告連帶給付違約金。
  ㈡原告不得依民法第227條第1項、第544條請求被告連帶給付16
    8萬元
    按因可歸責於債務人之事由，致為不完全給付者，債權人得
    依關於給付遲延或給付不能之規定行使其權利；又受任人因
    處理委任事務有過失，或因逾越權限之行為所生之損害，對
    於委任人應負賠償之責。民法第227條第1項、第544條分別
    定有明文。然而，未能於約定期日取得使用執照完工交屋，
    並非可歸責於僑府興公司，詳如前述，自與前開條文要件未
    合。況且，依照兩造所簽定之系爭買賣合約內容，原告係向
    被告購買預售屋及坐落基地，被告負有交付房地之義務，而
    取得使用執照乃為建造房屋完成之必要程序一環，僑府興公
    司申領使用執照顯係處理自己之事務，而非為原告處理事務
    ，故系爭買賣合約應僅為單純買賣之契約，並非同時含有委
    任之性質，原告執此主張尚有民法第227條第1項、第544條
    之適用云云（見本院卷第254頁），顯屬誤會，自非可採。
六、綜上所述，原告依系爭買賣合約之法律關係、民法第227條
    第1項、第544條規定，請求被告連帶給付168萬元及遲延利
    息，均無理由，應予駁回。又原告之訴既經駁回，假執行之
    聲請亦失其附麗，併予駁回之。
七、本件事證已臻明確，兩造其餘主張陳述及所提之證據，經審
    酌後於本件判決結果無影響，爰不逐一論述，附此敘明。
八、據上論結，原告之訴為無理由，判決如主文。
中　　華　　民　　國　　111 　年　　7 　　月　　29　　日
                  民事第三庭法　官  劉育琳
以上正本係照原本作成。
如對本判決上訴，應於判決送達後20日內向本院提出上訴狀，若
委任律師提起上訴者，應一併繳納上訴審裁判費，否則本院得不
命補正逕行駁回上訴。
中　　華　　民　　國　　111 　年　　7 　　月　　29　　日
                            書記官  邱勃英